【裁判字號】    96,上更(一),924
【裁判日期】    970701
【裁判案由】    毒品危害防制條例
【裁判全文】
臺灣高等法院刑事判決             96年度上更(一)字第924號
上  訴  人
即  被  告  甲○○
指定辯護人  朱立鈴  律師
上列上訴人因毒品危害防制條例案件，不服臺灣板橋地方法院94
年度重訴字第71號，中華民國95年7月13日第一審判決（ 起訴案
號：臺灣板橋地方法院檢察署94年度偵字第15612號）， 提起上
訴，經本院判決後，由最高法院第一次發回更審，本院判決如下
：
    主  文
原判決撤銷。
甲○○共同意圖供製造毒品之用，而栽種大麻，處有期徒刑伍年
貳月。扣案大麻葉包（淨重壹仟伍佰拾肆點玖玖公克）沒收銷
燬之、包裝（重柒佰拾壹點柒參公克）、培育燈管柒枝、灑水器
壹台、烘乾機壹台、鑰匙支及遙控器壹個均沒收。
    事  實
一、甲○○與姓名年籍不詳自稱「楊平鴻」之成年男性友人，基
    於意圖供製造毒品之用而栽種大麻之犯意聯絡，先由甲○○
    於民國九十四年三月十二日（起訴書誤載為九十三年三月十
    二日），在租賃契約書立契約人（乙方）欄位簽署「楊平鴻
    」之簽名，以向李長春（即林月嬌之夫）承租臺北縣永和市
    ○○路○段一四七號一樓之房屋，其後即共同在上開房屋內
    設置培育燈管、灑水器、盆栽等物，植以大麻種子，並以全
    日開放空調、以黑色塑膠袋封住窗戶阻隔陽光之溫室裁培方
    式，栽種大量之大麻，待其成株後，即摘取大麻葉後烘乾裝
    入袋中。嗣經警於九十四年九月十二日十八時三十分許，持
    搜索票前往上址埋伏欲行搜索，適見甲○○步出該處（起訴
    書記載甲○○正持鑰匙進入上址，尚有未合），乃即上前盤
    查，並在進入該屋進行搜索後，當場扣得大麻葉三包（共重
    約二二二六點七二公克、淨重壹仟伍佰拾肆點玖玖公克、包
    裝重柒佰拾壹點柒參公克）、培育燈管七枝、灑水器一台、
    烘乾機一台，並在甲○○身上扣得上開處所之鑰匙三支、遙
    控器一個、行動電話一支，因而查悉上情。
二、案經臺北縣政府警察局永和分局報請臺灣板橋地方法院檢察
    署檢察官偵查起訴。
    理  由
一、查前揭員警於九十四年九月十二日十八時三十分許，在臺北
    縣永和市○○路○段一四七號一樓屋內，搜得大麻葉三包（
    共重約二二二六點七二公克、淨重壹仟伍佰拾肆點玖玖公克
    、包裝重柒佰拾壹點柒參公克）、培育燈管七枝、灑水器一
    台、烘乾機一台，並在甲○○身上扣得上開處所之鑰匙三支
    、遙控器一個、行動電話一支等情，有現場圖一張及搜索時
    所拍攝之現場照片（偵字卷第二二至四四頁）及原審於審理
    期日時所當庭拍攝之照片（原審重訴字卷二第八七至八八頁
    ），其中大麻葉三包經送請法務部調查局鑑定後，大麻葉三
    包部分確認含第二級第二四項毒品大麻成分，有該局鑑定通
    知書在卷可查（偵字卷第一九九至二０一頁），且被告對此
    查獲經過及鑑定結果亦未有所爭執，堪信真實。再前揭受搜
    索地點乃被告於九十四年三月十二日在租賃契約書立契約人
    （乙方）欄位簽署「楊平鴻」之簽名，以向李長春（即林月
    嬌之夫）所承租乙節，業據被告供述明確，核與證人林月嬌
    於警詢時證稱：「〔你於何時出租房屋（永和市○○路○段
    一四七號一樓）給楊平鴻？〕於九十四年三月十二日出租給
    他，租金一個月二萬五千元，他每個月會匯錢給我」（偵字
    卷第一五六頁）等語，並有房屋租賃契約書一份附卷可查（
    偵字卷第四五至四七頁），故被告係於「九十四年」三月十
    二日簽約乙節，應堪認定，起訴書認係於「九十三年」即承
    租該屋部分，應屬誤載。又證人即查獲當時在場之警員楊登
    於偵訊時證稱：「本件是管區警員收到民眾檢舉說位於永和
    市○○路○段一四七號一樓整天都開放冷氣而且還有一股怪
    味道，請我們過去查看，於是我就先去查看現場，之後向鈞
    署申請搜索票查獲」、「我們當天是等到甲○○出現才進去
    ，大約等了一、二個小時他出現，我們隨後進去，進去之後
    發現疑似大麻的盆栽、現場冷氣開放、大麻已經採收好了，
    可是只有取下葉子，根莖部都還在。我們從屋內的培養室搬
    出盆栽，一部分已經採收完成，一部分剩下根莖部在盆栽內
    。他是把盆栽放在一個培養室裡面，培養室裡面有燈管、灑
    水器、烘乾架、連接管子的補風機。現場另外有看到培養土
    與大麻葉成品。我們有拍攝培養室的照片，裡面全部都用黑
    色塑膠袋當布幕圍起來，裡面開著冷氣，還有通風口，當時
    裡面就有盆栽，我們便把盆栽搬出來外面的房間清點數量。
    燈管我們有拆下來並拍照存證」、「（現場查獲的大麻葉的
    狀況？）一部分已經烘乾、一部分是剛摘下來的，還是溼的
    」（偵字卷第一九四至一九五頁）等語，嗣於原審審理時證
    稱：「（到現場後，有無聞到什麼味道？）有一個很濃藥草
    的味道，門打開後，還是有味道」、「（進去冷氣是否開著
    ？）是，因為冷氣水當時還從屋內流出來」、「現場有看到
    烘乾的大麻葉，但是忘記幾包」、「（這包大麻葉袋內還有
    無放其他垃圾或其他東西？）沒有，只有大麻葉」（原審重
    訴字卷二第五三至五五頁）等語，其就查獲現場有很濃藥草
    味，屋內冷氣開放等情之前後供述一致，證人即查獲當時在
    場之警員陳信宏於原審審理時證稱：「我進去時，日光燈亮
    著，冷氣開著，培育燈管當時沒有亮，烘乾機有無插電，裡
    面有無葉子我沒有印象」等語（原審重訴字卷二第五七頁）
    ，另證人即同時亦在查獲現場之得和派出所所長莊皓程亦證
    稱：「（當時進去看到現場情形為何？）我記得冷氣開著，
    裡面電燈開著，但是培養管的燈管沒有開，烘乾機也沒有運
    作」等語（原審重訴字卷二第六十頁），足見前揭屋內冷氣
    開放、以黑色塑膠袋遮住窗戶等情，均屬實情。又被告係自
    九十四年三至四月起，即受雇於楊平鴻前去前揭之屋，每次
    可得報酬五千元，且每次需時二至三日等情，業據其於偵訊
    及原審九十四年十二月十九日訊問時供述明確（偵字卷第十
    至十一頁、原審聲羈字卷第四頁），可見其於遭查獲當日並
    非偶然前往現場，衡情對現場之各項狀況均有充足的時間予
    以瞭解。而關於被告自稱之工作內容部分，其於九十四年九
    月十三日警詢時係稱：「我只有幫犯嫌楊平鴻整理盆栽」（
    偵字卷第十一頁），同日檢察官偵訊時則稱：「我是受楊所
    託幫他整理環境」「〔（提示卷內照片：大麻葉成品、大麻
    盆栽、及培養土）你去整理時，是否是整理上該圖片內東西
    ？〕是。我有整理大麻葉成品及培養土。也有搬運大麻盆栽
    」（偵字卷第五九、六十頁），同日原審審理檢察官聲請羈
    押被告之案件時亦稱：「（為何會到該處？）受楊平鴻所託
    ，我到那個地方搬盆栽、並在裡面打掃」、「（每次二至三
    天作何事？）將盆栽內的東西倒掉，清理打掃等」（第六二
    二號聲羈字卷第四頁），亦即其工作內容包括打掃環境，及
    整理大麻葉成品與培養土、搬運盆栽、清理盆栽內雜物等整
    理盆栽工作。其後，於九十四年九月三十日檢察官偵訊時則
    改稱：「（你之前偵查訊問中不是陳稱說你有整理枯葉及培
    養土，及搬運大麻的工作？）我只是把枯葉掃起來放在垃圾
    袋」、「（你去那裡都整理些什麼？）把水倒掉，把垃圾整
    理一下，把東西歸位」等，於九十四年十月五日員警借訊（
    陳英鳳律師在場）時亦稱：「（你在永和市○○路○段一四
    七號一樓所做的工作是如何整理？）打掃屋內垃圾，再將置
    於屋內前方的盆栽及垃圾清到廚房放置」（偵字卷第一五一
    頁），於九十四年十一月四日原審審理檢察官聲請延長羈押
    案件時又稱：「（去那裡做什麼事情？）整理那邊的垃圾，
    及有關用電的地方」「（何謂用電的地方？）幫他調整電器
    安培數，幫他整理室內垃圾，就是一些寶特瓶及地上的垃圾
    ，把那些垃圾拿去丟掉」（第五八四號偵聲字卷第十一頁）
    ，亦即其所負責者，除有把枯葉掃起來放在垃圾袋中，再連
    同其他已經整理好的垃圾一起倒掉外，還包括調整電器安培
    數。案件繫屬於原審後，其於九十四年十二月十九日原審訊
    問時稱：「我去那邊是受楊平鴻之託，整理屋內，收拾垃圾
    ，垃圾有食物、塑膠食品包裝、盆栽內的土壤，我都是帶黑
    色的大垃圾袋去清垃圾，還有打掃屋內環境」、「楊平鴻會
    交代我將盆栽內的土都倒掉，所以我每次去的的候，都會將
    所有盆栽裡的土都倒光，不管盆栽裡有無植物全都倒掉，我
    會把全部的土都倒在黑色大垃圾袋裡，然後跟那些吃過的垃
    圾全部一起丟到垃圾車上載走」（原審重訴字卷一第九至十
    頁），於九十五年一月十二日原審準備程序期日時亦稱：「
    我的工作內容是掃地、拖地、把垃圾清運掉，垃圾有食品、
    塑膠、煙蒂、還有一些枯葉、土壤，我每一次去都會把盆栽
    內的木壤倒掉」、「每次去都是做這些打掃的工作」、「最
    後一次去打掃時我有帶一些修繕工具去，因為他說他的房子
    總開關變電器壞掉了，我說我會修我可以去幫他看看」、「
    平常去幫他打掃時，我並沒有帶東西過去，因為打掃工具都
    有，垃圾袋我會去那邊看看有沒有，如果沒有我會出去買，
    垃圾我會分類，枯葉與土是放在一起，另外有一些回收的塑
    膠類、紙類也是另外回收」（原審重訴字卷一第三０至三一
    頁），亦即其僅負責打掃環境、清理落葉及垃圾，並僅曾一
    次去幫忙修理總開關變電器。綜觀其前後多次陳述，其就是
    否負責整理大麻葉成品與培養土、搬運盆栽、把水倒掉及整
    電器安培數部分，前後供述不一，且其於偵訊及原審延長羈
    押訊問時既稱沒有看到有植物在成長的跡象（偵字卷第一０
    三頁、原審第五八四號偵聲字卷第十一頁），亦即查獲現場
    在遭員警查獲之前，確有種植之情形，倘該植物確實沒有成
    長的跡象，又何來枯葉、落葉可供被告掃集？另查獲時之大
    麻葉三包內並無其他垃圾，業據證人楊登及陳信宏於原審審
    理時證述明確，此與被告於九十四年十二月十九日原審訊問
    時稱：「我會把全部的土都倒在黑色大垃圾袋裡，然後跟那
    些吃過的垃圾全部一起丟到垃圾車上載走」云云，亦有不符
    ，足見被告在應訊過程中顯係避重就輕，其辯稱僅係單純打
    掃環境，並不可採。又員警另在被告之皮包內亦查獲二片大
    麻葉，對此大麻葉之來源，被告於警詢時稱：「〔警方於現
    場查扣LV皮包（內有大麻葉二葉）為何人所有？〕LV皮包是
    為我本人所有的，LV皮包內有大麻葉可能是我整理打掃不小
    心掉進去的」（偵字卷第十一頁），然而，前開LV皮包乃扁
    平式之皮夾，雖可供放置證件或金錢，但須對準夾層開口水
    平插入，始有可能置入，有該皮夾照片二張附卷可查（偵字
    卷第三五頁），自難想像會有葉子自行掉落並放置在皮夾之
    夾層內，且被告既稱都沒有看到植物有成長的跡象，又稱每
    次到現場都是只是負責要打掃枯葉，卻將該二片大麻葉放在
    其皮夾內，顯見其並非單純負責打掃整理環境而已，其就此
    之陳述亦有說謊，避重就輕之嫌。再被告學歷為智光商職肄
    業，受教育程度不低，復為羚傑科技有限公司負責人兼電話
    工程師，智識程度應屬中上，且由查獲現場係以黑色塑膠袋
    封住窗戶、全天候冷氣開放、種植之植物有濃烈之異味，並
    設有烘乾機、培養燈等設備，顯與一般盆栽栽植情形迥異，
    一般合理正常人對此異常環境均應有會質疑。況且被告於警
    詢先稱：「我有問過犯嫌楊平鴻栽種的為何物品，他跟我說
    拿錢辦事就好了」（偵字卷第十一頁），於偵訊時亦稱：「
    （你知道該屋內有種植大麻？）不知道，我問楊裡面是什麼
    ，他叫我拿錢辦事，不要多問」（偵字卷第六０頁），足見
    其實際上對於該植物究係何物，亦已心生懷疑，復參酌其自
    述參與之時間、次數及行為內容，其主觀上對於該物內所栽
    植者為大麻乙節，應已有所認識，故被告前稱其不知該物為
    大麻云云，諒係事後卸責之詞，不足採信。再從前揭之事證
    觀之，被告代表「楊平鴻」於九十四年三月十二日在租賃契
    約書立契約人（乙方）欄位簽署「楊平鴻」之簽名，向李長
    春（即林月嬌之夫）承租前揭之房屋，而該屋一個月租金要
    二萬五千元之多，卻只栽種一種植物，且被告每次去又可獲
    得高額之五千元報酬，而查獲現場係以黑色塑膠袋封住窗戶
    、全天候冷氣開放、種植之植物有很濃之藥草味，並設有烘
    乾機、培養燈、灑水器等設備，顯然被告對前揭之植物有相
    當之了解，始有辦法為現場之管理處置，「楊平鴻」亦始願
    以高額款項聘僱被告，況被告所稱之「楊平鴻」並未有人見
    其前往現場處理，且「楊平鴻」既然花錢僱請被告前去處理
    ，即無必要事事親自出面以增加風險，顯然前揭現場有關之
    培養栽種、整理大麻葉成品等之管理，係由被告為之，又被
    告於前揭處所步出時，員警即持搜索票上前盤查，並在進入
    該屋進行搜索後，當場扣得已採收之大麻葉三包（共重約二
    二二六點七二公克、淨重壹仟伍佰拾肆點玖玖公克、包裝重
    柒佰拾壹點柒參公克），再參酌前揭扣案之烘乾機，前揭栽
    種之大麻，自屬被告與共犯之「楊平鴻」共同意圖供製造毒
    品之用，又共同正犯之意思聯絡，不限於事前有所協議，其
    於行為當時，基於相互之認識，以共同犯罪之意思參與者，
    亦無礙於共同正犯之成立。又行為之分擔，亦不以每一階段
    均經參與為必要，只要相互利用他人之行為，以達其犯罪之
    目的，原不必每一階段均參與，祇須分擔犯罪行為之一部，
    即應對於全部所發生之結果共同負責，且其表示之方法，不
    以明示通謀為必要，即相互間有默示之合致，亦無不可，有
    最高法院73年台上字第1886號判例、95年度台上字第3084號
    、94年度台上字第5480號、92年度台上字第3724號判決可資
    參酌，被告與「楊平鴻」有意思聯絡，租下前揭之房子，收
    受報酬栽種大麻等之管理，並採收之，其採收顯係共同意圖
    供製造毒品之用，被告即應對於全部所發生之結果共同負責
    ，再認定犯罪事實所憑之證據，並不以直接證據為限，即綜
    合各種間接證據，本於推理作用，為認定犯罪事實之基礎，
    如無違背一般經驗法則及論理法則，尚非法所不許，有最高
    法院44年台上字第702號判例、80年度台上字第5499號判決
    可資參考，是從前揭之事證觀之，本件係被告為主要之現場
    管理採收處置者，被告稱不知前揭植物係大麻，不知係供製
    造毒品之用，於警詢時稱：「（整理是否有包含照顧大麻等
    物？）沒有」，於偵查時稱：「（你有無從事澆花等工作？
    ）沒有」、「（有無使用過灑水器、烘乾機、燈管？）沒有
    」等均有違經驗法則，不足採信，被告前揭之所述，無非係
    卸責之詞，不足採信，本案事證明確，被告之犯行洵堪認定
    。
二、按大麻係屬第2級毒品，毒品危害防制條例第2條第2項第2款
    定有明文。核被告所為，係犯毒品危害防制條例第12條第2
    項之意圖製造毒品而栽種大麻罪。被告持有大麻種子之行為
    ，為栽種大麻之低度行為，應為栽種之高度行為所吸收，不
    另論罪。次按被告與該自稱「楊平鴻」之人就上開意圖供製
    造毒品之用而栽種大麻犯行間，有犯意聯絡及行為分擔，應
    依刑法第28條，論以共同正犯。又毒品危害防制條例第4條
    製造第1級至第4級毒品罪之所謂「製造」，係指就原料、原
    素予以加工，使成具有特定功效之成品者而言。大麻屬第二
    級毒品，大麻之栽種與製造不同，「製造」大麻係將栽種成
    長後之大麻葉片施以相當程度之加工，使成易於吸用之製品
    而言。如僅單純將栽種之大麻葉予以摘取、曬乾、剪碎或捏
    碎，使易於保存，而未以紙張或其他容器予以包裝作成製品
    ，尚非屬於「製造」第2級毒品大麻之犯行（最高法院93年
    度台上字第6855號判決參照），而依起訴書所舉之證據，本
    案尚乏證據證明被告有製造第2級毒品之著手行為，即無從
    認定其有毒品危害防制條例第4條之製造犯行，公訴意旨認
    被告應依毒品危害防制條例第4條第2項之製造第2級毒品罪
    處斷，尚有誤會，惟因二者之基本犯罪事實相同，爰依法變
    更其起訴法條。再起訴意旨認被告甲○○於前揭時地亦經查
    獲大麻葉二片、大麻根部六十株，因認被告甲○○涉有毒品
    危害防制條例第4條第2項之製造第2級毒品罪嫌，惟查大麻
    根部六十株及大麻葉二片經送請法務部調查局鑑定後，大麻
    葉二片部分未發現法定毒品成分，大麻根部則因非毒品危害
    防制條例所列之毒品項目而未予檢驗，有法務部調查局94年
    12 月2日調科壹字第060010584號鑑定通知書附卷可憑（94
    年度偵字第15612號卷第199頁），再依全部卷內證據資料，
    實則無任何證據足以證明該扣案之大麻葉二片、大麻根部六
    十株具有法定毒品成分之事實，此部分被告之犯罪嫌疑明顯
    不足，因起訴意旨認此部分與經起訴論罪科刑之部分，為實
    質上一罪關係，故此部分不另為無罪之諭知。又被告行為後
    ，94 年2月2日修正公布之刑法，於95年7月1日施行，而刑
    法第2條係規範行為後法律變更所生新舊法律比較適用之準
    據法，是刑法第2條本身雖經修正，但該條文既屬適用法律
    之準據法，本身尚無比較新舊法之問題，應逕適用裁判時即
    修正後刑法第2條規定以決定適用之刑罰法律。按行為後法
    律有變更者，適用行為時之法律。但行為後之法律有利於行
    為人者，適用最有利於行為人之法律，修正後刑法第2條第1
    項定有明文。又比較時應就罪刑有關之共犯、未遂犯、想像
    競合犯、牽連犯、連續犯、結合犯，以及累犯加重、自首減
    輕暨其他法定加減（如身分加減）與加減例等一切規定，綜
    其全部罪刑之結果而為比較。本案被告所涉犯毒品危害防制
    條例第12條第2項之意圖供製造毒品之用而栽種大麻罪之法
    定本刑為「五年以上有期徒刑，得併科新臺幣五百萬元以下
    罰金」，依據修正前刑法第33條第5款，其罰金部分之最低
    額為銀元1元即新臺幣30元，惟依修正後之刑法第33條第5款
    ，其罰金之最低額為新臺幣1000元以上，以百元計算之，經
    比較前後規定之刑度，應以修正前之規定對被告較為有利。
    至於修正前刑法第28條規定「二人以上共同實施犯罪之行為
    者，皆為正犯」，修正後刑法第28條規定「二人以上共同實
    行犯罪之行為者，皆為正犯」，剔除未參與犯罪實行行為之
    預備及陰謀共同正犯，對本件被告與「楊平鴻」而言，均已
    共同實行犯罪之行為，修正前後之規定，無何有利或不利之
    情形。無適用修正後刑法第2條第1項之規定比較新舊法適用
    之問題。又按被告以外之人於審判外之言詞或書面陳述，除
    法律有規定者外，不得作為證據，刑事訴訟法第一百五十九
    條第一項固定有明文。然被告以外之人於偵查中向檢察官所
    為之陳述，除顯有不可信之情況外，得為證據；被告以外之
    人於審判外之陳述，雖不符同法第一百五十九條之一至之四
    之規定，而經當事人於審判程序同意作為證據，法院審酌該
    言詞陳述或書面陳述作成時之情況，認為適當者，亦得為證
    據；又
    當事人、代理人或辯護人於法院調查證據時，知有第一百五
    十九條第一項不得為證據之情形，而未於言詞辯論終結前聲
    明異議者，視為有前項之同意，同法第一百五十九條之一第
    二項、第一百五十九條之五亦分別定有明文。而刑事訴訟法
    第一百五十九條之五的立法意旨在於傳聞證據未經當事人之
    反對詰問予以核實，原則上先予排除。惟若當事人已放棄反
    對詰問權，於審判程序中表明同意該等傳聞證據可作為證據
    ；或於言詞辯論終結前未聲明異議，基於尊重當事人對傳聞
    證據之處分權，及證據資料愈豐富，愈有助於真實發見之理
    念，上開傳聞證據亦均得資為證據。查本件關於證人林月嬌
    於警詢中所為陳述，被告及其辯護人於原審行準備程序中已
    表示對上開證據之證據能力不爭執，且經原審及本院於最後
    審理期日就上開警詢筆錄提示並告以要旨，被告及其指定辯
    護人就此部分證據之證據能力亦均未聲明異議，審酌證人林
    月嬌其證詞對認定犯罪事實之存否有其必要性，且上開言詞
    陳述作成時之情況，並無違法取供情形或其他程序上之瑕疵
    ，引用其於警詢中之陳述作為證據應屬適當認為以之為證據
    尚屬適當，依刑事訴訟法第一百五十九條之五之規定，即具
    證據能力。又證人即查獲當時在場之警員楊登於查中所為之
    陳述，固均係被告以外之人於審判外所為之言詞陳述，然於
    檢察官偵查中，經檢察官諭知證人有具結之義務及偽證之處
    罰並命朗讀結文具結擔保其證言之真實性後，以證人身分，
    於檢察官面前完整、連續陳述其親身經歷，且查無違法取證
    之瑕疵存在，應無顯不可信之情形，引用上開證人於檢察官
    面前所為陳述作為證據應屬適當，依刑事訴訟法第一百五十
    九條之一第二項之規定，自得為證據。另按刑事訴訟法第一
    百九十八條、第二百零八條規定，所謂鑑定乃指於刑事訴訟
    程序中為取得證據資料而由檢察官或法官指定具有特別知識
    經驗之鑑定人、學校、機關或團體，就特定之事物，以其專
    業知識加以分析、實驗而作判斷，以為偵查或審判之參考。
    從而，不論鑑定人或鑑定機關、學校、團體，由檢察官或
    法官視具體個案之需要而選任，其所為之鑑定即具有證據能
    力，此乃同法第一百五十九條第一項之「除法律有規定者外
    」之傳聞法則例外規定。查本案前揭之鑑定書，係由臺灣板
    橋地方法院檢察署檢察官送請法務部調查局鑑定，依上開說
    明，具有證據能力，查本案所引之前揭證據，均未據被告及
    辯護人否認其證據能力，亦未於本案言詞辯論終結前聲明異
    議，則本院審酌該等證據並無違法取證或證明力顯然過低之
    情事，均得採為證據。
三、原審審理結果據以論罪科刑固非無見，惟原判決理由載大麻
    根部六十株及大麻葉二片經送請法務部調查局鑑定後，大麻
    葉二片部分未發現法定毒品成分，大麻根部則因非毒品危害
    防制條例所列之毒品項目而未予檢驗，有該局鑑定通知書在
    卷可查，嗣於沒收時則稱大麻根部六十株及大麻葉二片含有
    第二級毒品大麻成分，不問是否屬於犯人所有，均應依毒品
    危害防制條例第十八條第一項前段之規定沒收銷燬，對扣案
    之大麻葉二片及大麻根部六十株，是否含有大麻成分，其理
    由說明前後不符，已有判決理由矛盾之違法；且依上開法務
    部調查局之鑑定通知書所載，則扣案之大麻葉二片，並無法
    定毒品成分，另大麻根部六十株，既未經鑑定是否含有毒品
    成分，遽依毒品危害防制條例第十八條第一項前段規定諭知
    沒收銷燬，適用法則亦有不當，被告上訴否認前揭之犯行為
    無理由，惟原判決既有前揭可議之處，仍應由本院予以撤銷
    改判，爰審酌被告犯罪之動機、目的、手段、參與犯罪之程
    度、智識程度、生活狀況，栽種大麻行為已嚴重危害社會秩
    序，但因即時為警發現而得以控制其危害程度，及犯後態度
    等一切情狀，量處如主文所示之刑。對於扣案大麻葉3包（
    淨重壹仟伍佰拾肆點玖玖公克）含有第2級毒品大麻成分，
    不問是否屬於犯人所有，均應依毒品危害防制條例第18條第
    1項前段之規定沒收銷燬之，包裝重柒佰拾壹點柒參公克、
    培育燈管7枝、灑水器1台、烘乾機1台、鑰匙3支及遙控器1
    個，乃被告稱為「楊平鴻」所有，用以供種植大麻所用之物
    ，依毒品危害防制條第19條第1項規定均沒收，至於行動電
    話1支，雖係被告所有，但僅供「楊平鴻」撥打電話與被告
    聯絡之用，尚非供犯罪本身所用之工具，爰不對之諭知沒收
    。大麻葉二片部分未發現法定毒品成分、大麻根部60株則因
    非毒品危害防制條例所列之毒品項目而未予檢驗，有前揭之
    鑑定通知書可稽，自不予沒收。
四、被告經合法傳喚無正當理由於最後審理期日未到庭，爰不待
    其陳述逕行判決。
據上論斷，應依刑事訴訟法第371條、第369條第1項前段、第364
條、第299條第1項前段、第300條，毒品危害防制條例第12條第2
項、第18條第1項前段、第19條第1項，刑法第2條第1項前段、第
11條前段、第28條判決如主文。
本案經檢察官呂光華到庭執行職務。
中    華    民    國    97    年    7     月    1     日
                  刑事第九庭  審判長法  官 陳貽男
                                    法  官 周盈文
                                    法  官 許宗和
以上正本證明與原本無異。
如不服本判決，應於收受送達後十日內向本院提出上訴書狀，其
未敘述上訴之理由者並得於提起上訴後十日內向本院補提理由書
（均須按他造當事人之人數附繕本）。
                                    書記官 林淑貞
中    華    民    國    97    年    7    月     10    日
附錄：本案論罪科刑法條全文
毒品危害防制條例第12條2項
意圖供製造毒品之用，而栽種罌粟或古柯者，處無期徒刑或7年
以上有期徒刑，得併科新臺幣七百萬元以下罰金。
意圖供製造毒品之用，而栽種大麻者，處5年以上有期徒刑，得
併科新臺幣5百萬元以下罰金。
前二項之未遂犯罰之。


司法院資訊處製作；財團法人民間司法改革基金會備份。
